【裁判字號】    99,毒抗,106
【裁判日期】    990430
【裁判案由】    毒品危害防制條例
【裁判全文】
臺灣高等法院刑事裁定                 99年度毒抗字第106號
抗  告  人  臺灣臺北地方法院檢察署檢察官
被      告  甲○○
上列抗告人因毒品危害防制條例案件，不服臺灣臺北地方法院中
華民國99年3 月31日裁定（99年度毒聲字第191 號，聲請案號：
臺灣臺北地方法院檢察署99年度毒偵字第598 號，提起抗告，本
院裁定如下：
    主  文
原裁定撤銷，發回臺灣臺北地方法院。
    理  由
一、本件原裁定以：
  (一)聲請意旨略以：被告甲○○基於施用第二級毒品安非他命、
    甲基安非他命之犯意，於民國（下同）99年2 月3 日為警採
    尿時起回溯96小時內之某日時，在不詳地點，施用第二級毒
    品安非他命、甲基安非他命，復於99年2 月3 日16時20分許
    ，為警於臺北市○○區○○路、西昌路口查獲之事實，有臺
    灣尖端先進生技醫藥股份有限公司濫用藥物檢驗報告、尿液
    檢體委驗單、結文及搜索扣押筆錄、扣押物品目錄表、交通
    部民用航空局航空醫務中心航藥鑑字第0991072 號毒品鑑定
    書附卷可稽，爰依毒品危害防制條例第20條第1 項及觀察勒
    戒處分執行條例第3 條第1 項、第2 項規定，聲請裁定將被
    告送勒戒處所觀察、勒戒等語。
  (二)按案件由犯罪地或被告之住所、居所或所在地之法院管轄，
    刑事訴訟法第5 條第1 項定有明文。經查，被告甲○○戶籍
    地及住居所均在臺中縣大里市○○街121 號，此有被告於警
    詢、檢察官訊問時之供述及個人基本資料查詢結果單列印本
    在卷可參，核屬臺灣臺中地方法院轄區，非本院轄區。又被
    告於警詢時供稱：我最近一次是在98年7 月15日在臺北市○
    ○區○○街211 號對面（艋舺公園公廁內）吸食安非他命毒
    品等語；於檢察官訊問時亦供稱：最後一次吸食是在半年前
    等語，是被告並未坦承於「於99年2 月3 日為警採尿時起回
    溯96小時內之某日時」施用第二級毒品甲基安非他命，遑論
    施用地點，是本件依被告之現有供述，並無從證明被告「於
    99年2 月3 日為警採尿時起回溯96小時內之某日時」施用第
    二級毒品甲基安非他命之地點係在本院轄區。至被告固於99
    年2 月3 日16時20分許，在臺北市○○區○○街、桂林路口
    為警扣得第二級毒品甲基安非他命1 包（淨重0.7560公克）
    ，惟被告於警詢時供稱：是我在今（3 ）日約15時50分許，
    在臺北市○○區○○街211 號對面（艋舺公園內），遇到一
    位綽號「阿發」的男子，他問我要不要毒品，我就以新台幣
    3,500 元向他購買等語；於檢察官訊問時亦供稱：99年2 月
    3 日下午3 時50分在艋舺公園買毒品，最後一次吸食是在半
    年前等語，是並無證據證明於被告身上所扣得之上開毒品業
    經被告於本院轄區內之某處施用，充其量僅能證明被告係在
    本院轄區犯有持有第二級毒品罪。此外，被告目前並無在本
    院轄區內監所執行，此有臺灣高等法院前案紀錄表及臺灣高
    等法院出入監紀錄表在卷可按，復無其他證據足資證明被告
    於本件繫屬時，被告所在地在本院轄區。揆諸前開說明，本
    院並無管轄權，聲請人誤向本院聲請，容有未合，應予以駁
    回等語。
二、本件抗告意旨略以：原裁定認被告甲○○之住居所在臺中縣
    大里市，且被告否認施用毒品，犯罪地不明，又未在原審法
    院轄區內監所執行，認無管轄權，而駁回本件觀察勒戒之聲
    請。惟查，被告於99年2 月3 日16時20分許，在臺北市○○
    區○○街、桂林路口為警查獲其持有第二級毒品甲基安非他
    命乙包（淨重0.7560公克），依犯罪之性質，持有毒品係低
    度行為，施用毒品係高度行為，其持有行為應為施用行為所
    吸收，應僅論以施用毒品一罪。基此，被告被查獲持有毒品
    之地點，仍屬其犯罪地，係屬原法院管轄，難認該院無管轄
    權，原審未審酌及此，容有未洽，爰請撤銷原裁定，更為適
    當合法之裁定。
三、按「案件由犯罪地或被告之住所、居所或所在地之法院管轄
    。」刑事訴訟法第5 條第1 項定有明文。又實質上或裁判上
    一罪之單一案件，在訴訟法上係單一訴訟客體而具不可分性
    ，如某法院對實質上或裁判上一罪之一部有管轄權者，對他
    部亦有管轄權，該法院對應之檢察署檢察官自得對全部犯罪
    事實偵查、起訴，該法院亦得對全部犯罪事實審判之。如施
    用毒品者，其持有毒品與施用毒品間，具有低度行為與高度
    行為之吸收關係，在訴訟法上具不可分性之性質，應僅論以
    施用毒品一罪。是如法院對其中一部有管轄權者，對他部亦
    有管轄權。查本件被告甲○○於99年2 月3 日16時20分許，
    為警於臺北市○○區○○路、西昌路口，因持有第二級毒品
    甲基安非他命乙包（淨重0.7560公克）當場為警查獲乙節，
    業據被告於警詢時供認不諱（見偵卷第7 頁），且有搜索扣
    押筆錄、扣押物品目錄表、現場照片2 幀及交通部民用航空
    醫務中心航藥鑑字第0991072 號毒品鑑定書等在卷可稽（見
    偵卷第13至18頁、第38頁），堪認被告在臺北市○○區○○
    路、西昌路口即原審法院轄區持有第二級毒品甲基安非他命
    之事實已明，原審法院對該部分之犯行自有管轄權，殆無疑
    義。又被告雖否認於上開持有甲基安非他命後有施用之犯行
    ，辯稱伊最近一次施用毒品係於98年7 月15日，在臺北市○
    ○區○○街211 號對面「艋舺公園」公廁內云云。然查，被
    告為警查獲後經採取其尿液送驗結果，有安非他命、甲基安
    非他命類陽性反應，此有臺灣尖端先進生技醫藥股份有限公
    司濫用藥物檢驗報告、尿液檢體委驗單、結文等在卷可憑（
    見偵卷第39至41頁），堪認被告有於99年2 月3 日為警採尿
    時起回溯96小時內之某日時，在不詳地點，施用第二級毒品
    安非他命、甲基安非他命之事實無疑。被告辯稱伊最近一次
    施用毒品係於98年7 月15日云云，顯與事實不符。綜上，被
    告既自陳扣案毒品係伊於查獲當日下午15時50分許，在臺北
    市○○街211 號對面「艋舺公園」內向一綽號「阿發」之男
    子，以3500元所購買等語（見偵卷第8 頁），參諸被告上開
    尿液檢驗結果及本案全卷事證，本案被告是否係於99年2 月
    3 日下午向該綽號「阿發」之男子，以3500元購買甲基安非
    他命施用後，旋遭警查獲，依前開說明，原審於類此訴訟法
    上不可分並與管轄權有無等有關之事實未予究明前，逕以無
    管轄權而駁回檢察官之聲請，尚嫌速斷。檢察官抗告執此指
    摘原裁定不當，為有理由，自應由本院將原裁定撤銷，發回
    原審法院詳為調查後更為適當之裁定。
四、據上論結，依刑事訴訟法第413條前段，裁定如主文。
中    華    民    國    99    年      4    月    30    日
                  刑事第十四庭  審判長法  官  陳志洋
                                      法  官  謝靜恒
                                      法  官  謝靜慧
以上正本證明與原本無異。
不得再抗告。
                                      書記官  陳泰寧
中    華    民    國    99    年    5     月    5     日

司法院資訊處製作；財團法人民間司法改革基金會備份。
